【裁判字號】    97,訴,1263
【裁判日期】    971030
【裁判案由】    毒品危害防制條例
【裁判全文】
臺灣臺北地方法院刑事判決              97年度訴字第1263號
公  訴  人  臺灣臺北地方法院檢察署檢察官
被      告  甲○○
選任辯護人  連兆宗律師
上列被告因毒品危害防制條例案件，經檢察官提起公訴（97年度
偵字第11072 號），本院判決如下：
    主  文
甲○○共同轉讓第一級毒品，累犯，處有期徒刑壹年陸月。扣案
之行動電話壹具沒收。
    事  實
一、甲○○前因施用第一級毒品案件，經本院以94年度訴緝字第
    139 號判決判處有期徒刑8 月確定，又因竊盜案件，經臺灣
    高等法院以95年度上易字第2530號判決判處有期徒刑1 年3
    月確定，該兩罪減刑後合併定應執行有期徒刑11月；另因施
    用第一級毒品案件，經臺灣士林地方法院以95年度訴字第62
    9 號判決判處有期徒刑8 月確定；該等之罪接續執行（併同
    所犯侵占罪之罰金易服勞役20日在內），甫於民國97年2 月
    10日縮刑期滿執行完畢。
二、甲○○明知海洛因為毒品危害防制條例第2 條第2 項第1 款
    所列之第一級毒品，不得持有及轉讓，竟於97年5 月20日中
    午近12時許，欲外出購買便當之際，受其同居男友丁○○（
    不知情，綽號蚊子）之大哥戊○○（另由檢察官偵辦中）之
    所託，基於幫助戊○○之犯意，在其等位於臺北市○○路12
    6 巷6 號之住處內，由戊○○將事先議妥欲交予乙○○之第
    一級毒品海洛因1 小包（先以透明夾鍊袋包裹，再外裹衛生
    紙掩飾，並裝入空香菸盒內，無證據證明淨重達5 公克以上
    ）及戊○○持用之行動電話1 具（搭配案外人黎素英名義申
    辦之門號：0000000000號）交予甲○○，囑其以該行動電話
    與對方聯絡，見面後除將上開香菸盒交予對方外，並向對方
    收受新臺幣（下同）1 千元（無證據證明甲○○知悉毒品與
    金錢間有無對價關係），甲○○允諾後，即外出購物，並接
    到乙○○所撥打（門號：0000000000號）之電話，雙方在電
    話中相約在臺北市○○路○ 段與南海路口之路邊見面，甲○○步行前往該處，待乙○○騎車搭載不知情之女友楊秀琴抵
    達後，甲○○便將上開裝有海洛因1 小包之香菸盒轉讓交付
    予乙○○，並收受乙○○所交付託其交給戊○○之1 千元，
    後雙方未再多言即各自離開現場。嗣因臺北縣政府警察局中
    和分局員警丙○○等人事先接獲情資，而分兩路埋伏在戊○○住處附近及位於臺北市○○區○○街137 號之華冠大飯店
    附近，見狀便先上前在前開路口附近攔檢逮捕甲○○，並在
    其身上扣得戊○○所有交予甲○○用以聯絡上開轉讓毒品事
    宜之行動電話1 具及乙○○所交付之1 千元現鈔（非轉讓毒
    品之所得）；另於同日中午12時25分許，又在該華冠飯店60
    1 室內查獲乙○○及楊秀琴，並扣得已屬乙○○所有之上開
    夾鍊袋1 個（其內海洛因業已施用完畢，其施用毒品犯行由
    本院另案審結），始知上情。
三、案經臺北縣政府警察局中和分局報請臺灣臺北地方法院檢察
    署檢察官偵查起訴。
    理  由
壹、證據能力：
一、關於證人乙○○、楊秀琴之警詢證詞：
  (一)按被告以外之人於審判外之言詞或書面陳述，除法律有規定
    者外，不得作為證據，刑事訴訟法第159 條第1 項固定有明
    文。惟被告以外之人於審判外之陳述，雖不符同法第159 條
    之1 至之4 之規定，而經當事人於審判程序同意作為證據，
    法院審酌該言詞陳述或書面陳述作成時之情況，認為適當者
    ，亦得為證據。又當事人、代理人或辯護人於法院調查證據
    時，知有第159 條第1 項不得為證據之情形，而未於言詞辯
    論終結前聲明異議者，視為有前項之同意，同法第159 條之
    5 亦定有明文。立法意旨在於傳聞證據未經當事人之反對詰
    問予以核實，原則上先予排除。惟若當事人已放棄反對詰問
    權，於審判程序中表明同意該等傳聞證據可作為證據；或於
    言詞辯論終結前未聲明異議，基於尊重當事人對傳聞證據之
    處分權，及證據資料愈豐富，愈有助於真實發見之理念，且
    強化言詞辯論主義，使訴訟程序得以順暢進行，上開傳聞證
    據亦均具有證據能力。
  (二)查本件證人乙○○、楊秀琴曾於警詢中為陳述，其性質雖屬
    傳聞證據，然其等所為之上開警詢筆錄內容，經本院於審理
    程序中予以提示並告以要旨，且各經檢察官、辯護人及被告
    甲○○表示意見，其等已知上述證詞乃傳聞證據，且均表示
    對該等證據之調查沒有意見，而未於言詞辯論終結前對該等
    證據內容提出關於證據能力之聲明異議（見本院卷第61反、
    224 頁筆錄），本院審酌上開警詢筆錄作成時，核無違法取
    證或其他瑕疵，認為以之作為本案之證據亦屬適當，依據上
    開規定，該等警詢證詞自得作為本案證據而有證據能力。
二、關於證人乙○○於偵訊中之具結證詞：
  (一)再按被告以外之人於偵查中向檢察官所為陳述，除顯有不可
    信之情況者外，得為證據，同法第159 條之1 第2 項定有明
    文。偵查中對被告以外之人（包括證人、鑑定人、告訴人、
    被害人及共同被告等）所為之偵查筆錄，或被告以外之人向
    檢察官所提之書面陳述，性質上均屬傳聞證據。惟現階段刑
    事訴訟法規定檢察官代表國家偵查犯罪、實施公訴，依法其
    有訊問被告、證人及鑑定人之權，證人、鑑定人且須具結，
    而實務運作時，檢察官偵查中向被告以外之人所取得之陳述
    ，原則上均能遵守法律規定，不致違法取供，其可信度極高
    ，職是，被告以外之人前於偵查中已具結而為證述，除反對
    該項供述得具有證據能力之一方，已釋明「顯有不可信之情
    況」之理由外，應認該證人於偵查中之陳述具有證據能力。
  (二)查本件證人乙○○於檢察官偵查中所為業經具結擔保其所述
    實在之陳述，被告及其辯護人均未反對該等證詞之證據能力
    ，更無釋明上開證述有何顯不可信之情況，依上說明，其於
    偵查中之具結證言自亦有證據能力。
三、扣案之現金、行動電話等物：
    扣案如事實欄所述之現金、行動電話等物，均與本案事實具
    有自然的關聯性，並無證據證明係公務員違背法定程序或經
    偽造、變造所取得，被告及其辯護人對此等物證均不爭執其
    證據能力，是認該等扣案物，均得作為本案證據。
貳、認定事實：
一、上開關於被告受其同居男友丁○○之大哥戊○○之託，持戊○○交付之上開行動電話與乙○○聯絡相約於上開時、地見
    面，後將戊○○所託之某香菸盒親自交予乙○○，並自乙○○處收受1 千元現鈔，後為警扣案之事實，被告均坦承無誤
    ，惟矢口否認涉有何犯行，辯稱：我沒有把香菸盒打開，所
    以不知道香菸盒內裝的是何物？當天只是單純外出買便當時
    順便幫戊○○拿東西給別人，戊○○說順便向對方收之前的
    欠款1 千元，我就收下等語。辯護人則為其利益答辯稱：被
    告對於戊○○與乙○○間究為販賣、轉讓、合資購買毒品等
    關係均不知情，亦不知所送交之物為毒品，更非與戊○○有
    所犯意之聯絡，被告有罪之積極證據顯然不足等詞。
二、查上開分頭查獲被告持有乙○○所交付之現鈔1 千元及乙○○甫將自被告處取得之海洛因1 小包施用完畢之情，業據被
    告供認無誤，證人乙○○亦於警詢、偵訊及本院審理中多次
    結證無誤，證人即查獲員警丙○○復於審理中到庭證稱：我
    們事先接獲情資稱購買毒品之人將從華冠飯店出發前往綽號
    「蚊子」之人之住處附近交易毒品，但不知道「蚊子」是誰
    、確切地址為何，也沒有預計出勤一定會有收穫，所以我們
    找有空的當天，分兩路埋伏在這兩個地方，我跟另一個同事
    在「蚊子」住處附近的路口車道之自小客車上等候，從車上
    可以看到「蚊子」住處門口的情形，後來有個女生走出來，
    就是被告，再過幾分鐘，在隔兩個車道的對面路口處，有個
    男子載一個女子騎機車過來，被告把1 包東西交給該男子，
    我們研判那是毒品，該男子則把1 千元交給被告，被告直接
    放在褲子後面口袋，該男子騎車就走了，因為我們抓不到購
    買者，所以我們朝被告方向把她攔下，表明身分說你們剛有
    毒品交易，請被告把錢拿出來，後來在被告身上拿出1 千7
    百元，2 張100 元、1 張500 元及1 張1 千元；後來在西昌
    街（華冠飯店）的同事回報說在6 樓房間有找到該一男一女
    ，說毒品已經剩下殘渣袋，是買1 千元，不過再帶被告回家
    找戊○○，已經找不到人了等情（見本院卷第192 頁以下）
    。核其上開證詞：(一)關於被告所交付之物，丙○○雖先稱被
    告係拿著1 個小塑膠袋裝的東西交給乙○○，惟其後改稱：
    「（問：以你當時所在位置，你是否有清楚看到毒品是用何
    種東西包裝？）用什麼包裝我不曉得，但是有看到被告拿1
    包東西給乙○○，不過我不記得被告是從哪裡拿出這包東西
    ，這包東西用什麼包裝我也不記得。（問：為何你剛剛回答
    當天被告的毒品是用塑膠袋裝著？）我剛剛說錯了，我沒有
    辦法確定是不是用塑膠袋裝著。」，而證人乙○○則於本院
    審理中證稱：當天從被告手上拿到的是海洛因，海洛因用透
    明夾鍊袋裝著，袋子外面再用衛生紙包著，最外面才是香菸
    盒等詞明確（見本院卷第223 頁筆錄），此與被告及證人戊○○供稱是交付香菸盒一致，且雖乙○○已將其內毒品施用
    殆盡，但仍有包裝袋乙只於乙○○之另案扣案為憑（見偵卷
    所附之乙○○、楊秀琴警詢筆錄暨臺北縣政府警察局中和分
    局函、乙○○書立之自願同意搜索切結書、搜索扣押筆錄、
    查獲現場照片等書證，另本院97年度訴字第1348號判決亦就
    乙○○該次施用毒品犯行認定綦詳可供參考，見本院卷第16
    6 頁），則據上各節，當可認定被告當日交付予乙○○之物
    客觀上確為海洛因1 小包，且係以透明夾鍊袋裝盛，外裹衛
    生紙掩飾，再裝入某可隨意打開之開封香菸盒內無誤，縱本
    案未扣得海洛因及香菸盒亦無礙於此部分事實之認定。(二)關
    於乙○○所交付之1 千元，上開證人丙○○此部分證詞，核
    與被告供述、戊○○、乙○○之各該證詞均相符合，並有扣
    案之1 千元現鈔1 張為憑，且有被告出具之自願同意搜索切
    結書、搜索扣押筆錄在卷可稽，是已堪認乙○○於收受上開
    海洛因1 小包之同時，另交付1 千元現鈔1 張予被告，後為
    警扣案，被告所稱出門買便當、買藥等等，均與身上放有該
    1 千元現鈔之事無關。
三、雖被告屢屢辯稱不知道裡面是海洛因云云，而證人乙○○亦
    證稱其沒有特別注意香菸盒內衛生紙有無被打開之痕跡，然
    查：被告於警詢中明確供稱：我大哥戊○○（綽號罐頭）要
    我拿1 包「用衛生紙包住的東西」給一名男子，因為我未打
    開所以不知道是拿何東西給對方等語；復於內勤偵訊中再度
    供稱：「戊○○是將毒品放在盒子裡，而且用衛生紙包起來
    ，我打開盒子看，只看到衛生紙，我是將盒子連同毒品一併
    交給乙○○，但是我不知道盒子內是毒品」等詞甚詳（以上
    分見偵卷第7 、61頁筆錄），則依被告所述，被告既然已經
    將本可隨意打開之已開封香菸盒打開察看因而知悉內有衛生
    紙，顯見其主觀上並非如其所述單純受託、不想過問交付何
    物之心態，被告亦當知如係單純衛生紙團或一般香菸，斷無
    如此大費周章託人轉交之理，且被告再稍加撥弄或以手碰觸
    即可查知衛生紙所包為何？縱使再將衛生紙蓋好亦輕而易舉
    ，不致引人注意，另再參酌被告自87年間起迄今，屢有施用
    第一級毒品海洛因之前案紀錄，此有臺灣高等法院被告前案
    紀錄表1 件在卷可稽，其當屬與毒品海洛因素有接觸歷史及
    淵源之人，當不可能不知施用之人多會利用物品遮蓋、掩飾
    海洛因之所在以掩人耳目，且被告供稱知道託其交付物品之
    戊○○亦有施用海洛因（見偵卷第76頁偵訊筆錄），戊○○
    持有海洛因自非不合理之事，則綜參在被告已有自行察看香
    菸盒之舉、衛生紙衡情當非牢固密實纏住裝有海洛因之夾鍊
    袋而可輕易撥開、被告又知海洛因外觀、顏色、通常多隱匿
    放置之情暨託交物品之戊○○確有可能持有海洛因等節，堪
    信被告透過其自行察看，已知香菸盒內裝海洛因1 小包而仍
    受託於戊○○將該等海洛因交予乙○○甚明，被告辯稱不知
    內裝海洛因云云，顯係卸責脫罪之詞，自非實在。
四、然就交付海洛因予乙○○之原因，亦即，「被告是否知悉戊○○與乙○○間究係買賣毒品或其他關係？」一節，查證人
    乙○○於審理中係證稱：我在現場跟被告說我5 月19日欠蚊
    子大哥（按即戊○○）1 千元，我只說麻煩她把這1 千元拿
    給她大哥，而且在現場我錢拿給她就走了，沒有再多做解釋
    等語，證人戊○○另於審理中亦證稱：我告訴被告說「等一
    下有人打電話給你，這包菸你順便拿給他，『他帶錢要還我
    』，你順便拿回來。」、「你菸拿去還他，他如果打電話給
    你，跟你約在巷子口，『你過去順便跟他要上次欠我的1 千
    元』」等語，此與被告歷次所稱：乙○○直接把錢拿給我就
    騎車走了，抑或：我有問乙○○是否欠我大哥1 千元，對方
    給我錢，我就把菸盒交給對方等節均大致符合，證人丙○○
    坦承以其所在位置無法聽到被告與乙○○短暫幾句交談之內
    容，卷存戊○○所持用之0000000000門號與乙○○所持用之
    0000000000門號間之雙向通聯紀錄，僅能證明事前其二人與
    事中被告與乙○○曾有聯繫之事實，而無從直接證明雙方聯
    繫之具體內容，證人丁○○亦證稱當天其在家並無特別注意
    戊○○要被告拿什麼東西給別人，其當無從知悉戊○○有無
    向被告交代同時收錢之原因，況所謂「欠」1 千元，究係案
    發當天乙○○向戊○○購買該海洛因1 小包所應付之價金？
    或者乙○○及戊○○所述案發前一天合資購買海洛因，乙○○錢不夠，戊○○先代墊之款項？或係單純非關毒品之一般
    借款？等等，事理上均無法排除其可能性，然依上開卷存各
    該證據方法，均無從證明被告對此原因有所知悉，衡情亦無
    從遽予論斷被告知悉轉交者為海洛因必當足以認知該1 千元
    即為買家交付之對價，更查無被告主觀上有將戊○○與乙○○間之關係視為自己所為之意思之積極證據，則雖戊○○及
    乙○○所證述案發前一天合資購買海洛因之情節多所破綻（
    按戊○○所涉販賣第一級毒品海洛因之罪嫌業已由檢察官另
    案偵辦中），但基於「罪證有疑，利歸被告」之證據法則，
    當認被告僅係基於幫助同居男友丁○○之大哥戊○○之意思
    ，由戊○○交付海洛因予被告，而由被告執行此一轉讓海洛
    因之構成要件行為，且乙○○確實因此收到海洛因1 小包（
    雖實際重量不明，但本於相同罪疑惟輕之理，亦應認該1 小
    包毒品淨重未達5 公克以上）。
五、綜上，被告明知戊○○所託欲轉交給乙○○之香菸盒內裝海
    洛因1 小包，仍當場允諾，並於上開時、地親自交予乙○○
    本人（惟乙○○旋即回飯店房間施用殆盡），雖亦同時收受
    乙○○所給予之1 千元現鈔1 張並經扣案，但無從證明被告
    知悉該金錢與毒品間有無對價關係，此部分當應為對被告有
    利之認定，但被告辯稱不知轉交之物為海洛因云云，亦非實
    在，從而，本案事證已臻明確，被告犯行足堪認定，自應依
    法論科。
參、論罪科刑：
一、查海洛因係毒品危害防制條例第2 條第2 項第1 款所列之第
    一級毒品，不得非法轉讓、持有，被告僅係出於幫助戊○○
    之主觀意思而為上開交付海洛因之行為，客觀上又已負責將
    該包海洛因交予乙○○，在查無被告知悉毒品與乙○○所交
    付1 千元間有無對價關係之積極證據之情況下，當認被告僅
    係完成實際上應評價為「轉讓」之行為，則被告係以幫助他
    人犯罪之意思，而為構成要件之轉讓行為，故核其所為，係
    犯毒品危害防制條例第8 條第1 項之轉讓第一級毒品罪。其
    轉讓前持有該包海洛因之低度行為，為轉讓之高度行為所吸
    收，不另論罪。又按所謂「運輸」毒品，係指轉運輸送毒品
    ，亦即由一地轉運輸送另一地，且係指單純運輸並無他項目
    的而言（否則，施用、持有、轉讓、販賣毒品之人，均將同
    時成立運輸毒品罪，顯然違背法之本旨），檢察官認被告所
    為構成運輸第一級毒品罪，起訴法條，容有未洽，惟起訴書
    犯罪事實欄業已提及被告交付海洛因予乙○○，基本犯罪事
    實同一，且本院業已踐行告知義務供當事人為訴訟上之攻擊
    、防禦，爰依法變更起訴法條。被告與戊○○就上開之罪，
    有犯意聯絡及行為分擔，為共同正犯（戊○○所涉犯嫌應由
    檢察官另行偵辦）。
二、查被告前因施用第一級毒品案件，經本院以94年度訴緝字第
    139 號判決判處有期徒刑8 月確定，又因竊盜案件，經臺灣
    高等法院以95年度上易字第2530號判決判處有期徒刑1 年3
    月確定，該兩罪減刑後合併定應執行有期徒刑11月；另因施
    用第一級毒品案件，經臺灣士林地方法院以95年度訴字第62
    9 號判決判處有期徒刑8 月確定；該等之罪接續執行（併同
    所犯侵占罪之罰金易服勞役20日在內），於97年2 月10日縮
    刑期滿執行完畢，此有臺灣高等法院被告前案紀錄表1 份存
    卷可按，被告於5 年內故意再犯本件最重本刑為有期徒刑以
    上之罪，為累犯，應依刑法第47條第1 項之規定加重其刑。
    另被告轉讓之海洛因數量不詳，依罪疑惟輕原則，認其數量
    未超過行政院所發布之淨重5 公克以上，故不依毒品危害防
    制條例第8 條第6 項規定加重其刑，附此敘明。
三、爰審酌毒品之危害至大，施用者不只殘害自身，其因施用毒
    品而散盡家財、連累家人，或為籌措買毒費用鋌而走險屢屢
    犯罪者，更不可勝計，故毒品所造成之社會問題尤大於施用
    者本身所受之毒害，轉讓毒品之人，所為形同散播毒害於國
    人，惡性非輕；本件被告所為明顯助長第一級毒品海洛因之
    流動，然非大量、多次為之，惟犯後就是否知悉轉交海洛因
    一節仍多所匿飾，態度非佳，但終究僅係為幫助同居男友大
    哥，偶然失慮犯下本案，且查無因此獲得任何不法利益之情
    ，暨其素行、生活狀況、犯罪之動機、目的、手段等一切情
    狀（偵查檢察官於起訴書具體求處無期徒刑，然適用法條容
    有誤會，已敘明如上），量處如主文所示之刑。
四、末扣案之皮爾卡登牌行動電話1 具，為共同被告戊○○所有
    ，且為戊○○交予被告，用以聯絡被告交付海洛因予乙○○
    事宜之工具，此業據戊○○及被告供述甚詳，則該行動電話
    自係供被告犯轉讓第一級毒品罪所用之物，應依毒品危害防
    制條例第19條第1 項前段之規定宣告沒收。另搭配上開行動
    電話之SIM 卡1 張（門號為0000000000號），係以案外人黎
    素英名義所申用之門號（見本院卷第121 頁），依本院職務
    所知現行電信業者均認定SIM 卡為申請人所有之實況，該SI
    M 卡自非被告或戊○○所有之物，縱為其等供轉讓毒品所用
    之物，亦無從依上開規定宣告沒收（最高法院90年度台上字
    第626 號、96年度台上字第7069號等判決意旨參照）；又扣
    案之現金1 千元，與被告上開轉讓毒品之犯行無關，亦非其
    犯該罪所得之財物，又別無法定應沒收之事由存在，暨另案
    乙○○為警扣得之分裝袋1 個，雖曾包裹被告所轉讓之毒品
    ，但既已交付，自非被告或戊○○所有之物，同上SIM 卡之
    理，均無庸併予宣告沒收，附此敘明。
據上論斷，應依刑事訴訟法第299 條第1 項前段、第300 條，毒
品危害防制條例第8 條第1 項、第19條第1 項前段，刑法第11條
、第28條、第47條第1 項，判決如主文。
本案經檢察官林冠佑到庭執行職務。
中    華    民    國    97    年    10    月    30    日
                  刑事第五庭  審判長法  官  黃程暉
                                    法  官  鄭昱仁
                                    法  官  吳勇毅
以上正本證明與原本無異。
如不服本判決，應於判決送達後10日內向本院提出上訴狀（應附
繕本），其未敘述上訴理由者，應於上訴期間屆滿後20日內補提
理由書狀於本院。
                                    書記官  游秀珠
中    華    民    國    97    年    10    月    30    日
附錄本案論罪科刑法條：
毒品危害防制條例第8條
轉讓第一級毒品者，處1 年以上7 年以下有期徒刑，得併科新臺
幣1 百萬元以下罰金。
轉讓第二級毒品者，處6 月以上5 年以下有期徒刑，得併科新臺
幣70萬元以下罰金。
轉讓第三級毒品者，處3 年以下有期徒刑，得併科新臺幣30萬元
以下罰金。
轉讓第四級毒品者，處1 年以下有期徒刑，得併科新臺幣10萬元
以下罰金。
前四項之未遂犯罰之。
轉讓毒品達一定數量者，加重其刑至二分之一，其標準由行政院
定之。


司法院資訊處製作；財團法人民間司法改革基金會備份。
